臺灣高等法院交通事件裁定
抗　告　人
即 異 議人
即受處分人　甲○○
上列抗告人因違反道路交通管理處罰條例案件，不服臺灣士林地
方法院，中華民國96年5月22日所為裁定（96年度交聲字第185號
），提起抗告，本院裁定如下：
    主  文
抗告駁回。
    理  由
一、按汽車駕駛人飲用酒類或其他類似物後其吐氣所含酒精濃度
    超過每公升0.25毫克或血液中酒精濃度超過百分之0.05以上
    者，不得駕車，道路交通安全規則第114 條第2 款定有明文
    。又汽車駕駛人，駕駛汽車經測試檢定有酒精濃度超過規定
    標準者，處新臺幣（下同）1 萬5 千元以上6 萬元以下罰鍰
    ，並當場移置保管其車輛及吊扣其駕駛執照1 年，道路交通
    管理處罰條例第35條第1 項第1 款亦有明文，先予敘明。
二、本件原處分意旨略以：受處分人甲○○於民國（下同）96
    年1月23日22時27分，騎乘車牌號碼AXI-405號重型機車直行
    經臺北市○道路68號時，因酒後駕車，經臺北市政府警察局
    信義分局福德派出所員警當場攔停對其進行呼氣酒精濃度測
    試，測得其呼氣酒精濃度達每公升0.47毫克，已逾規定不得
    駕駛車輛之濃度標準，乃依法掣單舉發違規，爰依道路交通
    管理處罰條例第35條第1項第1款之規定，裁處異議人罰鍰
    30,000元，並吊扣駕駛執照1年處分。而受處分人甲○○異
    議意旨則以：異議人案發之時是因友人酒醉託異議人前去帶
    回，因席桌眾人強迫須喝三杯始得將友人送回，而為友人深
    怕發生事故，致勉強喝了兩杯，其實並沒有醉。異議人數十
    年來無法工作，僅靠臺北社會局補貼四千元，生活困苦，實
    無多餘錢款繳罰款，希望能處以勞動事項。異議人向原處分
    機關表示不服舉發，經原處分機關裁決維持舉發結果後，異
    議人於法定期限內向法院交通法庭聲明異議云云。
三、經查：異議人即受處分人甲○○於前揭時間騎乘上開車輛行
    經臺北市○道路68號時，由臺北市政府警察局信義分局福德
    派出所員警製單舉發「酒後駕車（測試值0.47 mg/l）」之
    違規事實，此有臺北市政府警察局96年1 月23日北市警交字
    第AEV286493號舉發違反道路交通管理事件通知單及酒精濃
    度測試單各1紙附卷可稽，且異議人並不否認有服用酒類，
    足見異議人確有酒後駕車之事實，此部份事實堪以認定。次
    按行為時因精神障礙或其他心智缺陷，致其辨識行為違法或
    依其辨識而行為之能力，顯著減低者，得減輕處罰，行政罰
    法第9條第4項定有明文。查異議人罹患中度精神分裂症並家
    境清寒，有臺北市立聯合醫院96年2月2日所開立之診斷證明
    書、中華民國身心障礙手冊、臺北市南港區成福里清寒證明
    書在卷可憑。然異議人違規之時點為96年1月23日22時27分
    許，距離診斷之時間不過數天，其精神狀態應屬因精神障礙
    ，致其辨識行為違法之能力，顯著減低者，應減輕處罰。另
    異議人雖家境清寒，然異議人之上述違規行為，依道路交通
    管理處罰條例第35條第1項第1款、違反道路交通管理事件統
    一裁罰基準及處理細則等規定，原舉發機關及原處分機關對
    於該等違規行為，僅能就違規車種類別、違規情節、何時繳
    納罰鍰或到案聽候裁決等情形，依法裁處罰鍰，並未賦予原
    處分機關斟酌違規人之經濟狀況，而予以免罰之裁量空間，
    是異議人辯稱因家貧無力繳罰款部分，尚無可採。再依道路
    交通案件處理辦法第20條規定：「交通法庭認為聲明異議有
    理由或聲明異議雖無理由，而原處分不當或違法者，應以裁
    定將原處分經聲明異議部分撤銷，並自為裁定。」觀之，足
    徵原裁決機關之處分如有不當或違法時，交通法庭自應撤銷
    原處分，另為適法之裁定。異議人患有中度精神分裂症，故
    其本件違規辨識行為之能力，應有顯著減低之情形，依上揭
    行政罰法第9條第4項規定，罰鍰部分宜減輕處罰，至原處分
    裁處吊扣駕駛執照1年部分，係為達遏止酒後駕車之不法行
    為，維護道路交通用路權人之生命、身體之安全法益，自毋
    須酌減。
四、綜上所述，本件異議人行為時因精神障礙，致其辨識行為違
    法之能力，顯著減低，已如前述，原處分未查，罰鍰部分未
    予減輕處罰，自有未洽。原審將原處分撤銷，另裁處「甲○
    ○汽車駕駛人，駕駛汽車經測試檢定酒精濃度超過規定標準
    ，處罰鍰新臺幣壹萬伍仟元，並吊扣駕駛執照壹年。」於法
    並無不合。抗告意旨仍以：抗告人母親患有疾病，無法工作
    ，生活困苦，實無多餘錢款繳罰款，希望能處以勞動事項云
    云。然查，原審已審酌抗告人患有中度精神分裂症，其本件
    違規辨識行為之能力，有顯著減低之情形，依行政罰法第9
    條第4項規定，罰鍰部分宜減輕處罰等情，裁處抗告人「駕
    駛汽車經測試檢定酒精濃度超過規定標準，處罰鍰新臺幣壹
    萬伍仟元，並吊扣駕駛執照壹年。」並無不當，至於抗告人
    有無能力繳納罰鍰，屬將來執行之問題。抗告意旨並無理由
    ，應予駁回。
據上論結，應依道路交通案件處理辦法第26條，刑事訴訟法第
412條，裁定如主文。
中　　華　　民　　國　　96　　年　　8 　　月　　3 　　日
　　　　　　刑事第十四庭審判長法　官  陳志洋
　　　　　　　　　　　　      法　官  林秀鳳
　　　　 　 　　　　　　　　　法　官  沈宜生
以上正本證明與原本無異。
不得再抗告。
                              書記官  陳雅加
中　　華　　民　　國　　96　　年　　8 　　月　　6 　　日
